臺灣臺北地方法院民事判決　　　　　　　　　　　　九十一年度保險字第一四六號
　　原　　　告　元霖實業有限公司
　　法定代理人　甲○○
　　訴訟代理人　顏本源律師
　　參　加　人　台灣東方海外股份有限公司
　　法定代理人　丙○○
　　訴訟代理人　潘正芬律師
　　　　　　　　林螢秀律師
　　複代理人　　蔡岳龍律師
　　訴訟代理人　丁○○
　　被　　　告　新光產物保險股份有限公司
　　法定代理人　乙○○
　　訴訟代理人　林昇格律師
　　複代理人　　高宏文律師
　　複代理人　　汪士凱律師
右當事人間給付保險金事件，本院於民國九十三年二月五日辯論終結，判決如左：
    主  文
被告應給付原告美金壹萬柒仟柒佰玖拾伍元玖角及自民國九十一年五月十八日起至清
償日止按年息百分之五計算之利息。
原告其餘之訴駁回。
訴訟費用由被告負擔。
本判決第一項於原告以新台幣貳拾貳萬元為被告供擔保後，得假執行。但被告如以新
台幣陸拾貳萬貳仟捌佰貳拾伍元為原告供擔保後，得免為假執行。
原告其餘假執行之聲請駁回。
    事  實
甲、原告方面：
一、聲明；被告應給付原告美金一萬九千五百七十五點四九元，及自民國九十一年五
    月十八日起至清償日止按年息百分之五計算之利息。
二、陳述要領：
    (一)原告於民國九十一年五月二日自泰國進口榴槤一二五五箱（下稱系爭貨品），
      同時並向被告購買貨物運輸險（保單號碼一三○○九一ＭＴＰ○○四九三八─
      三）保險期間自九十一年五月三日至六月一日止，保險金為美金一萬九千五百
      七十五點四九元，詎該批榴槤於九十一年五月七日經原告提領後發現毀損，原
      告遂於九十一年五月十七日發函向被告請求理賠，爰依保險契約之法律關係請
      求之。
    (二)對被告抗辯後之陳述：
      原告否認被告所稱貨櫃通風口未保持敞開百分之十五而為幾近關閉之狀態。以
      及原告於裝貨時有疏於檢查之事實。
三、參加人台灣東方海外股份有限公司陳述要領：
    參加人所提供之貨櫃係屬新型貨櫃其通風口是否發生作用及通風狀況以該裝置之
    指針刻度評斷，而非以外表判斷其是否具有功能，被告稱系爭貨品之運送貨櫃通
    風口幾近關閉導致貨損，並不可採。
乙、被告方面：
一、聲明：請求駁回原告之訴及假執行之聲請，並陳明如受不利判決，願供擔保請免
    宣告假執行
二、陳述要領：
    (一)否認系爭貨品之貨損係發生於運送過程即保險期間內。
    (二)系爭貨品之裝載貨櫃並未敞開百分之十五以上導致貨損。
    (三)否認系爭貨品已發生全損。
    理  由
一、查原告主張原告於民國九十一年五月二日自泰國進口榴槤一二五五箱（下稱系爭
    貨品），同時並向被告購買貨物運輸險（保單號碼一三○○九一ＭＴＰ○○四九
    三八─三）保險期間自九十一年五月三日至六月一日止，保險金為美金一萬九千
    五百七十五點四九元，詎該批榴槤於九十一年五月七日經原告提領後發現毀損，
    原告遂於九十一年五月十七日發函向被告請求理賠之事實，業據提出保單影本以
    及原告聲請理賠證明一份為證，復為被告所不爭執，自堪信為真實。
二、至於原告另主張系爭貨品已發生全損之事實，雖為被告所否認，然而等事實，業
    據原告之領貨銷售商即證人莊稀桂到庭結證稱：「：：：當時拆櫃時味道就不對
    ，我們是海關領出來後，就到市場拆櫃，該批水果賣出去後，就被退貨，因為我
    們那陣子賣的就是那批貨，並且上面有一些標示在，且客源固定，所以我肯定那
    批全被退貨。退貨最後都運到垃圾場去。該批榴槤的處理我先生也知道。當初就
    外觀先行挑選出售，但是因為有些是裡面壞掉，外觀看不出來，而被退貨。我在
    處理之前我有通知原告，：：：」等語明確，核與參加人提出之公證報告中結論
    所提：「冷凍貨櫃ＯＯＬＵ000000－0已不適合食用，應予以丟棄」等情
    相符。自堪信原告主張本件系爭貨品業已發生全損之事實為真實。又被告否認系
    爭貨品毀損係發生於運送過程中云云，然而衡諸常情，除非當事人係基於保險詐
    欺之意思，將業已毀損之貨物置於貨櫃內運送，一般情形下亦無可能將業已毀損
    之水果裝船運往他處販售，而被告復無法提出任何足以令人懷疑之跡證證明原告
    確有詐欺保費等之可疑情事，且衡諸其拒絕理賠函中，亦僅提及貨櫃是否通風之
    情，堪信其否認系爭貨品毀損係發生於運送過程云云，係屬臨訟濫行否認，並不
    足採。
三、至於被告抗辯依系爭保險契約第一．一條，本保險不承保任何原因之溫度變化引
    起之滅失或毀損，系爭貨品之裝載貨櫃並未敞開百分之十五以上導致貨損，故而
    被告得拒絕賠付云云，該等事由既係兩造保險契約內不保之事項，自應由被告就
    該不保事項存在之負舉證之責。經查，被告固提出寶島公證有限公司之公證報告
    ，於調查結果固載明：「參照附於通風設備通風口旁之通風口定位說明標示，顯
    示該通風設備通風口係接近關閉狀態」等情，然而，該等貨櫃係屬於新型貨櫃，
    此為兩造所不爭執，自不能單以通風口之外觀勘察認定有無通風之功能，再核諸
    參加人所提之中華海事檢定社股份有限公司之公證報告亦記載：「：：：因該類
    貨櫃為新型櫃，為確認此類新型貨櫃通風口運作，本公司公證員與受貨人公證員
    於五月九日至六五號碼頭勘察其他相類貨櫃之通風狀態：：：通風口設定在每小
    時二十立方米及每小時四十立方米，我們發現兩者通風標示皆位於關閉線，無任
    何差異：：：」是被告所提之前揭公證報告僅以貨櫃外觀認定通風狀況尚不足採
    。此外被告復無法提出其他證據證明系爭貨品之毀損係因貨櫃通風情況不良所致
    ，其抗辯稱本件貨損係因存在不保事項云云，並無理由。
四、按財產保險之目的，係在於填補損害，其保險金之約定，應認為係損害賠償之上
    限。換言之，如果財產保險被保險人之損害低於承保金額者，保險人給付保險金
    之義務亦應僅止於填補損害之金額，查本件原告貨物之價值為美金一萬七千七百
    九十五元之事實，業據原告提出系爭貨品之發票為證，是堪信本件原告之損害小
    於保險金總額，衡諸前揭說明，原告所得請求者，即限於其實際損害內容，也就
    是說原告僅能請求之金額僅限於貨損之價值即美金一萬七千七百九十五元，從而
    原告基於保險契約之法律關係，請求被告給付保險金美金一萬七千七百九十五元
    及自原告催告時翌日即九十一年五月十八日起至清償日止之法定遲延利息為有理
    由，應予准許。逾此部分即無理由應予駁回。
五、假執行方面︰兩造均陳明願供擔保聲請宣告假執行或免為假執行，經核原告勝訴
    部分，均無不合，爰分別酌定相當之擔保金額，予以准許。至原告敗訴部分，其
    假執行之聲請，失所附麗，應予駁回。
六、本件之事實及法律關係已臻明確，兩造之其餘主張陳述及攻擊防禦方法，對判決
    之結果無影響，爰不一一加以論述，附此敘明。
七、據上論結，本件原告之訴為一部有理由，一部無理由，依民事訴訟法第七十九條
    、第三百九十條第二項、第三百九十二條第二項，判決如主文。
中　　　華　　　民　　　國　　九十三　　年　　　二　　　月　　二十六　　日
                                 民事第二庭  法  官    朱漢寶
右為正本係照原本作成。
如對本判決上訴，須於判決送達後廿日內向本院提出上訴狀。
中　　　華　　　民　　　國　　九十三　　年　　　二　　　月　　二十六　　日
                                         法院書記官    劉碧輝
